臺灣高等法院臺中分院刑事判決
110年度金上訴字第972號
上  訴  人  臺灣臺中地方檢察署檢察官
被      告  劉育宏




上列上訴人因被告加重詐欺等案件，不服臺灣臺中地方法院109
年度金訴字第622號、110年度金訴字第20號中華民國110年2月26
日第一審判決（起訴案號：臺灣臺中地方檢察署109年度偵字第3
4108號；追加起訴案號：同署109年度偵字第38337號），提起上
訴，本院判決如下：
    主  文
原判決關於劉育宏如其附表編號1部分撤銷。
上開撤銷部分，公訴不受理。
    理    由
一、追加起訴意旨略以：被告劉育宏（下稱被告）自民國109年7
    月底某日起，加入不詳成年人所組成三人以上以實施詐術為
    手段，具持續性、牟利性之有結構性詐欺集團犯罪組織(所
    涉參與犯罪組織等罪嫌另案起訴，下稱本案詐欺集團)，並
    介紹陳冠霖、林坤壕加入本案詐欺集團擔任提款車手工作。
    被告即與陳冠霖、本案詐欺集團不詳成年成員共同意圖為自
    己不法所有，基於三人以上共同詐欺取財、洗錢犯意聯絡，
    先由詐欺集團不詳成員於109年7月31日上午9時許，佯為中
    華電信專員撥打電話向被害人潘玫秀佯稱：其積欠新臺幣(
    下同)43,726元電話費未繳，如有疑問會幫忙轉165反詐騙諮
    詢專線云云；再佯為165專員李國強員警撥打電話向潘玫秀
    佯稱：此案會轉到臺灣臺北地方法院地檢署偵查案小組清查
    云云；又先後佯裝偵查組主任張介欽、陳東明向潘玫秀佯稱
    ：其因涉嫌非法洗錢提供人頭帳戶案件，要叫警察把潘玫秀
    帶到臺北做調查，如有提供現金供比對，就不用到臺北，定
    存也要解約提領現金供調查云云，致潘玫秀陷於錯誤，於同
    年8月5日上午10時1分，將現金20萬元存入陳旻汝申設之華
    南銀行南投分行帳號000000000000號帳戶內。陳旻汝旋依指
    示於同年8月6日上午11時27分、8月7日凌晨0時3分，分別將
    上開帳戶中之5萬元、49,947元(均不含手續費14元)轉帳匯
    入王敬文申設之兆豐銀行臺南分行帳號00000000000號帳戶(
    下稱王敬文帳戶)。嗣被告接獲指示於同年8月6日上午11時4
    8分許，駕駛車牌號碼000-0000號小客車（下稱系爭小客車
    ）搭載陳冠霖至臺中市○區○○路0段000號統一超商通豪門市
    ，由陳冠霖持被告交付之王敬文帳戶提款卡至該超商店內之
    中國信託銀行ATM，接續提領2萬元、9,000元（合計2萬9000
    元，起訴書誤為6萬元)，得手後全數轉交被告，嗣因被害人
    潘玫秀察覺有異報警，經調閱提款地點自動櫃員機監視錄影
    畫面，始查悉上情。因認被告涉犯刑法第339 條之4 第1 項
    第2 款之三人以上共犯詐欺取財罪、洗錢防制法第14條第1 
    項之一般洗錢罪嫌等語。
二、檢察官就犯罪事實一部起訴者，其效力及於全部；同一案件
    繫屬於有管轄權之數法院者，由繫屬在先之法院審判之；案
    件有依刑事訴訟法第8 條之規定不得為審判者，應諭知不受
    理之判決，刑事訴訟法第267 條、第8 條本文及第303 條第
    7 款分別定有明文。
三、經查，被告參與本案詐欺集團犯罪組織及共同加重詐欺被害
    人潘玫秀後，持本案詐欺集團不詳成員交付之王敬文帳戶提
    款卡，於109年8月7日1時5分許，駕駛系爭小客車前往臺中
    市○區○○○路0000號小北百貨內自動櫃員機，提領2萬元、2萬
    元、1萬元（共計5萬元）等犯罪事實，前經臺灣臺中地方檢
    察署（下稱臺中地檢署）檢察官於109年9月30日以109年度
    偵字第25306號等向臺灣臺中地方法院（下稱臺中地院）另
    案提起公訴，並於同年10月14日繫屬臺中地院，經該院於11
    0年2月2日以109年度金訴字第462號判決判處罪刑，被告不
    服提起上訴，現由本院以110金上訴第489號案件審理中，尚
    未確定等情，有臺中地院109年度金訴字第462號判決書、臺
    灣高等法院被告前案紀錄表附卷可稽（原審卷第26頁；本院
    卷第46、55-77、121-122頁，下稱「前案」）。而本案對同
    一被害人潘玫秀所為之加重詐欺、一般洗錢等犯行，則係於
    109年12月25日始經同署檢察官追加起訴，並於110年1月7日
    繫屬臺中地院，有臺中地檢署110 年1月7日中檢增瑞109偵3
    8337字第1109001977號函上之收文戳章、本案追加起訴書可
    憑（原審卷第9-14頁），足認「前案」繫屬在先，本案繫屬
    在後。且本案追加起訴被告於109年8月6日上午11時48分許
    ，駕駛系爭小客車搭載陳冠霖至統一超商通豪門市，由陳冠
    霖持王敬存帳戶提款卡提領2萬元、9000元之犯罪事實，與
    「前案」同係詐欺被害人潘玫秀後之提款行為，與「前案」
    起訴事實具實質一罪關係，已為前案起訴效力所及，「前案
    」既繫屬在先，且尚未確定，則檢察官就本案此部分向臺中
    地院重行起訴，顯係就已提起公訴之案件在同一法院重行起
    訴，自應為不受理之判決。原審疏未詳查，就繫屬在後之本
    案同一案件逕為有罪實體判決，於法未合，檢察官上訴指摘
    及此，為有理由，自應由本院將原判決關於被告此部分撤銷
    ，改諭知不受理判決，並不經言詞辯論為之。
據上論斷，應依刑事訴訟法第369 條第1 項前段、第364 條、第
303 條第7 款、第307 條，判決如主文。
本案經檢察官何采蓉追加起訴，檢察官蔣得龍提起上訴。
中　　華　　民　　國　　110 　年　　6 　　月　　29　　日
            刑事第十庭     審判長法　官   陳  宏  卿
                                 法　官   簡  芳  潔
                                 法　官   林  美  玲
以上正本證明與原本無異。
如不服本判決應於收受送達後20日內向本院提出上訴書狀，其未
敘述上訴理由者，並得於提起上訴後20日內向本院補提理由書（
均須按他造當事人之人數附繕本）「切勿逕送上級法院」。

                                 書記官   張  惠  彥
　　　　　　　　　　　　　　　　 
中　　華　　民　　國　　110 　年　　6 　　月　　30　　日